【裁判字號】    97,訴,4364
【裁判日期】    980320
【裁判案由】    毒品危害防制條例
【裁判全文】
臺灣板橋地方法院刑事判決              97年度訴字第4364號
公  訴  人  臺灣板橋地方法院檢察署檢察官
被      告  甲○○
上列被告因違反毒品危害防制條例案件，經檢察官提起公訴（九
十七年度毒偵字第七七二六號），本院判決如下：
    主  文
甲○○施用第一級毒品，累犯，處有期徒刑拾月。
    事  實
一、甲○○前因施用毒品違反毒品危害防制條例案件，經檢察官
    送勒戒處所觀察、勒戒後，因認無繼續施用毒品之傾向，而
    於民國九十五年七月十九日執行完畢而釋放，並由臺灣板橋
    地方法院檢察署檢察官以九十五年度毒偵字第三七六五、四
    一五○號為不起訴處分確定。復同因施用毒品違反毒品危害
    防制條例案件，經本院以九十五年度訴字第二六○四號判處
    有期徒刑六月確定，甫於九十六年六月十四日執行完畢。其
    後於九十七年五月十一日某時，再度因施用毒品違反毒品危
    害防制條例案件，經臺灣板橋地方法院檢察署檢察官於九十
    七年八月十三日以九十七年度毒偵字第六一八六號為緩起訴
    處分確定，現仍於緩起訴期間內。
二、詎甲○○仍不知悔改，基於施用第一級毒品海洛因之犯意，
    於九十七年六月七日十一時十五分許為警採尿回溯二十六小
    時內某時（不包含同日十一時許到案時起至採尿時止之期間
    ），在不詳處所以不詳之方式，施用第一級毒品海洛因。嗣
    於九十七年六月七日十一時許，在臺北縣中和市○○路一四
    ○號前因行跡可疑為警盤查，經其同意後於同日十一時十五
    分許在臺北縣政府警察局中和分局錦和派出所採集尿液囑託
    鑑定後，發現其尿液檢體呈嗎啡類陽性反應，始悉上情。
三、案經臺北縣政府警察局中和分局移送臺灣板橋地方法院檢察
    署檢察官偵查起訴。
   理  由
一、犯罪事實之認定：
  (一)訊之被告甲○○矢口否認有施用毒品海洛因之犯行，辯稱伊
    於九十七年四、五月間遭查獲另案施用毒品案件而受緩起訴
    處分後，即未再施用毒品，又其自九十六年七月二十四日起
    持續接受美沙冬之門診治療，且伊採尿當時亦有喝感冒糖漿
    ，另員警在約一個半月後才將尿液檢體送驗，檢驗結果可能
    有誤云云。
  (二)經查：
    1.被告前揭時、地為警查獲後，經警所採集之尿液經送臺灣
      檢驗科技股份有限公司，以ＥＩΑ酵素免疫分析法初步檢
      驗，再以ＧＣ／ＭＳ氣相層析質譜儀法確認檢驗結果，確
      含嗎啡類陽性反應乙節，有該公司九十七年八月十五日濫
      用藥物檢驗報告及臺北縣政府警察局中和分局毒品案犯罪
      嫌犯人姓名及代碼對照表各乙紙附卷可稽。
    2.又一般感冒糖漿並未含有海洛因或嗎啡類之成分，此為本
      院審理此類案件職務上已知之事實，是縱使被告此部分所
      辯為真，惟其尿液係經以氣相層析質譜儀分析法檢驗確認
      ，應可排除偽陽性反應之可能，況被告於警詢時接受員警
      詢以有無服用其他藥物時，亦僅答稱當時有參加減毒計劃
      而服用美沙冬等語，並未言及服用感冒糖漿之情形（參偵
      查卷第三頁），即在其尿液報告完成發覺尿液檢體呈嗎啡
      類陽性反應而經檢察官傳喚到案訊問時，被告仍未提出任
      何關於服用感冒糖漿之辯解，是其在審理中突為此項置辯
      ，自難取信於人，復未提出其服用感冒藥水之廠牌名稱、
      種類、劑量、時間等具體事證以供本院詳參斟酌，所辯實
      屬無可採信。
    3.再者，被告固確於九十六年七月二十五日起至九十七年十
      二月一日止，在八里療養院接受美沙冬替代療法，此有該
      院九十七年十月九日、九十七年十一月四日診斷證明書二
      份及九十八年二月十日八療成癮字第○九八○○○○六三
      七號函文附卷可憑。惟美沙冬不含可待因及嗎啡或可代謝
      成可待因及嗎啡之成分，故僅服用美沙冬製劑後，其尿液
      以氣相層析質譜儀法確認檢驗，不致檢出可待因及嗎啡陽
      性反應等語，此有行政院衛生署管制藥品管理局九十七年
      八月六日管檢字第○九七○○○七七四一號函在卷可憑，
      足徵被告尿液檢體呈嗎啡陽性之檢驗結果，並非因其服用
      美沙冬藥物所致，是所辯係因服用美沙冬而使其尿液呈嗎
      啡陽性云云，亦委無可採。
    4.另被告係於九十七年六月七日接受採尿，警於同年七月三
      十日始行送驗，間隔達月半有餘，固屬實情。惟被告於九
      十七年六月七日經臺北縣政府警察局中和分局錦和派出所
      員警採尿後，該檢體經加封及按捺被告指印後，先存放於
      該派出所冰箱內以避免檢體變質，俟於待驗尿液檢體累積
      一定數量後，再送交臺北縣政府警察局中和分局分局轉送
      臺灣檢驗科技股份有限公司鑑驗，因而方於九十七年七月
      三十日送驗等情，有臺灣檢驗科技股份有限公司九十七年
      十一月二十日台檢（化超）—北字第九七一一二○號函文
      、臺北縣政府警察局中和分局九十七年十二月十一日北縣
      警中偵字第○九七○○六六九四九號函文及其所附之職務
      報告乙份在卷足憑。是本件被告採尿及鑑驗時間固相距一
      個半月，然此係配合既有各級單位送驗流程所致，依現存
      事證尚難認有刻為拖延之情形；且該尿液檢體既於待驗期
      間以冰存之方式妥善保存，亦應無產生質變導致鑑驗結果
      發生錯誤之虞。
    5.按海洛因經注射入人體後，約百分之八十於二十四小時內
      自尿中排出，一般而言，尿液中能否驗出嗎啡陽性反應，
      與其投與方式，投與量、個人體質、採尿時間與檢驗儀器
      之精密度等諸多因素有關，國外曾有文獻報導，注射六毫
      克之海洛因鹽酸鹽，其代謝嗎啡之平均可檢出時限約為二
      十六小時，此有行政院衛生署藥物食品檢驗局八十一年九
      月八日（八一）藥檢壹字第八一一四八八五號函釋明在案
      。被告甲○○既於九十七年六月七日十一時十五分許為警
      採尿，揆諸前揭說明，其於該採尿時往前回溯二十六小時
      內之時間內，必曾施用海洛因（然其於九十七年六月七日
      十一時為警盤查時起至同日十一時十五分採集尿液時止之
      期間內，因受警調查犯罪，當無為施用毒品之可能，是其
      施用海洛因之時間應將上開期間排除）。
  (三)綜上所述，被告空言否認施用海洛因犯行，諒係飾卸之詞，
    不足採信。本件事證明確，被告如事實欄所載之犯行堪為認
    定，應予依法論科。
二、論罪科刑之法律適用：
  (一)按海洛因為毒品危害防制條例第二條第二項第一款所定之第
    一級毒品，核被告所為，係犯同條例第十條第一項之施用第
    一級毒品罪。又被告有事實欄所載犯罪科刑執行紀錄，此有
    臺灣高等法院前案紀錄表附卷足參，其於有期徒刑執行完畢
    後五年以內以故意再犯本件最重本刑為有期徒刑以上之罪，
    為累犯，應依刑法第四十七條第一項之規定加重其刑。
  (二)爰審酌被告有前述施用毒品遭查獲之紀錄，有臺灣高等法院
    被告前案紀錄表附卷足據，素行不佳，且前已因觀察勒戒執
    行完畢而經不起訴處分，業受毒品危害防制條例對施用毒品
    人之寬典，竟仍一再吸食，且於九十七年五月十一日因施用
    毒品遭查獲後而尚未經檢察官偵查終結前即再為施用，顯見
    並無悔意，惡性匪淺，而其施用毒品實為戕害自身健康之犯
    罪，於他人固無明顯重大危害，然對社會善良風氣已足生不
    良影響，並斟酌其犯罪後之態度等一切情狀，量處如主文所
    示之刑，以資儆懲。
據上論斷，應依刑事訴訟法第二百九十九條第一項前段，毒品危
害防制條例第十條第一項、第二十三條第二項，刑法第十一條前
段、第四十七條第一項，判決如主文。
本案經檢察官陳伯均到庭執行職務。
中    華    民    國    98    年     3    月    20    日
                  刑事第九庭  審判長法  官  林海祥
                                    法  官  許炎灶
                                    法  官  楊博欽
以上正本證明與原本無異
如不服本判決應於送達後十日內向本院提出上訴狀
                                    書記官  呂妍旻
中    華    民    國    98    年    3     月    20    日
附錄本案論罪科刑法條全文：
毒品危害防制條例第十條
  施用第一級毒品者，處六月以上五年以下有期徒刑。
  施用第二級毒品者，處三年以下有期徒刑。


司法院資訊處製作；財團法人民間司法改革基金會備份。
